【裁判字號】    98,台上,314
【裁判日期】    980121
【裁判案由】    違反毒品危害防制條例等罪
【裁判全文】
最高法院刑事判決              九十八年度台上字第三一四號
上  訴  人  甲○○
上列上訴人因違反毒品危害防制條例等罪案件，不服台灣高等法
院花蓮分院中華民國九十七年十月三十日第二審判決（九十七年
度上訴字第二二五號，起訴案號：台灣台東地方法院檢察署九十
七年度毒偵字第一八九號），提起上訴，本院判決如下：
    主  文
上訴駁回。
    理  由
一、施用第一級毒品部分
按不服地方法院之第一審判決而上訴者，應向管轄第二審之高等
法院為之。而第二審上訴書狀應敘述具體理由，第二審法院認為
上訴書狀未敘述理由者，應以判決駁回之。刑事訴訟法第三百六
十一條第一項、第二項、第三百六十七條前段分別定有明文。本
件原判決以上訴人甲○○因施用第一級毒品案件，提起第二審上
訴，其上訴書狀未敘述具體理由，因認其上訴違背法定要件，爰
不經言詞辯論，逕行判決駁回，已詳敘憑以認定之理由。從形式
上觀察，並無任何違背法令之處。而本件台東縣警察局警員於民
國九十七年二月二十三日十八時許，在台東縣卑南鄉○○村○○
路六八三號前，見上訴人與同案被告郭大衛形跡可疑，上前盤查
，發現其等車內有注射針筒一支，郭大衛同意搜索，又在其褲內
起獲注射針筒二支，上訴人始於警詢中自白施用第一級毒品不諱
，並同意採尿，警方於同年三月七日送驗，確呈嗎啡之陽性反應
，則警方於其自白前，即已發覺其犯罪，與自首要件不符，自難
獲邀減刑寬典。況修正刑法第六十二條關於自首減刑之規定，已
由「應減輕其刑」，修正為「得減輕其刑」，減輕與否，事實審
法院本有自由裁酌之權，第一審未予減輕其刑，核無不合，原審
予以維持，自無違法可言。又上訴人於九十七年二月二十三日施
用第一級毒品為警查獲後，始於同年七月一日起前往行政院衛生
署台東醫院接受「美沙冬療法」，一面吸毒，一面求治，尤不能
依毒品危害防制條例第二十一條規定邀免。上訴意旨，對於原判
決究竟如何違背法令，並未依據卷內資料為具體指摘，徒以其自
首係希望以「美沙冬療法」戒毒，第一審卻量處徒刑，顯屬違法
云云，再為事實上之爭辯，並對事實審採證認事之職權行使，任
意指摘，其上訴違背法律上之程式，應予駁回。
二、施用第二級毒品部分
刑事訴訟法第三百七十六條所列各罪之案件，經第二審判決者，
不得上訴於第三審法院。本件上訴人施用第二級毒品部分，原審
係依毒品危害防制條例第十條第二項論處罪刑，核屬刑事訴訟法
第三百七十六條第一款之案件。依首開說明，既經第二審判決，
自不得上訴於第三審法院，上訴人猶提起上訴，顯為法所不許，
應併予駁回。
據上論結，應依刑事訴訟法第三百九十五條前段，判決如主文。
中    華    民    國  九十八  年    一    月  二十一  日
                      最高法院刑事第十一庭
                          審判長法官  花  滿  堂
                                法官  黃  正  興
                                法官  陳  東  誥
                                法官  林  錦  芳
                                法官  洪  昌  宏
      本件正本證明與原本無異
                                      書  記  官
中    華    民    國  九十八  年    一    月  二十二  日
                                                      v


司法院資訊處製作；財團法人民間司法改革基金會備份。
